臺灣臺北地方法院民事判決　　　　　　　94年度訴字第3082號
原　　　告　開元食品工業股份有限公司
法定代理人　丙○○
訴訟代理人　甲○○
被　　　告　盈收冷熱交循乾燥機有限公司
法定代理人　乙○○
上列當事人間請求返還價金等事件，本院於94年10月27日言詞辯
論終結，判決如下：
    主  文
被告應給付原告新台幣壹佰陸拾壹萬貳仟伍佰伍拾參元及自民國
94年7月7日起至清償日止，按週年利率5%計算之利息。
原告其餘之訴及假執行之聲請均駁回。
訴訟費用由被告負擔十分之七，餘由原告負擔。
    事實及理由
一、原告主張：
    被告於民國（下同）92年7月31日與原告簽訂「原料糖低溫
    冷熱自然乾燥工程」合約，總價為新台幣（以下同）265萬
    元，約定被告應於92年9月30日前完成標的交付與安裝低溫
    冷熱交循乾燥主機及自動輸送連續乾燥槽不銹鋼等物。原告
    已依約交付貸款，惟被告所交付之自動輸送連續乾燥槽不銹
    鋼（以下簡稱不銹鋼乾燥桶槽）有如下嚴重之瑕疵，(1)不銹
    鋼乾燥桶槽本體設計錯誤，造成原料砂糖無法順利滑落至桶
    槽底部出口，堆積滯留在桶內。(2)原料輸送裝置設計不良，
    原料於輸送過程，容易遭受過度研磨；(3)前述過度研磨之糖
    料粉塵飛散滲透濾網，附著於冷熱交循乾燥主機散熱片上，
    影響主機運作。原告為防止損害繼續擴大，分別於94年4月4
    日、94年5月11日以存證信函要求被告改善瑕疵，因瑕疵過
    大，被告無法提出具體改善方案，原告遂通知其拆除不銹鋼
    乾燥桶槽，並依合約第5條第4款解除該部分合約，解約後，
    被告應返還該不銹鋼乾燥桶槽之買賣價金1,240,425元。又
    依合約第5條第4款應沒收履約保證金，原告已將被告交付之
    履約保證金795, 000返還，被告自應再賠償履約保證金795,
    000當為違約金。另原告為驗收試車，經過數次檢測仍不合
    格，其試車次數及原料損失已超過一般正常試車範疇，爰請
    求多出來之糖料測試費345,600元，三者合計2,381,025元（
    1,240,425+ 795,000+345,600）。並聲明被告應給付原告
    2,381,025元及自起訴狀繕本送達翌日起按年息5%計算之利
    息，並宣告假執行。
二、被告抗辯：
    不銹鋼乾燥桶槽雖有瑕疵，但可以修理，是原告叫被告不要
    修，故被告同意取回，改由被告之供貨商尚磔工業有限公司
    （以下簡稱尚磔公司）賠償原告之損失。不銹鋼乾燥桶槽之
    報價雖是132萬元，但該金額係包含風管、配電工程及工程
    行政費，不銹鋼乾燥桶槽本身單價為745,000元，不是1,240
    ,425 元，被告已將對尚磔公司公司之賠償請求權745,000元
    讓與原告，原告不得再請求被告返還此部分價金。又不銹鋼
    乾燥桶槽是原告叫被告取回，被告並無違約，故無給付違約
    金及測試費之必要等語置辯。
三、原告主張兩造於92年7月31日簽訂「原料糖低溫冷熱自然乾
    燥工程」合約，被告交付之不銹鋼乾燥桶槽有瑕疵，被告已
    取回機器之事實，有原料糖低溫冷熱自然乾燥工程合約書在
    卷可稽，被告亦不否認，應認原告主張之事實為真正。原告
    主張已解約，被告應返還不銹鋼乾燥桶槽之買賣價金及給付
    違約金、賠償金，被告則以前詞置辯。查本件不銹鋼乾燥桶
    槽確有瑕疵，被告同意不修理而將之運回，而原告已於本院
    94年9月29日言詞辯論時，當庭為解約之意思表示，應認兩
    造就不銹鋼乾燥桶槽部分之買賣契約已解除。惟原告請求被
    告返還價金、違約金及損害賠償金是否有理，分述如下：
（一）返還價金部分：按契約解除時，當事人雙方回復原狀之義
      務，除法律另有規定或契約另有訂定外，受領之給付為金
      錢者，應附加自受領時起之利息償還之，民法第259條第
      二款定有明文。查，本件合約報價雖為282萬元，實際合
      約金額則為265萬元，即折價93.97%，而不銹鋼乾燥桶槽
      之報價為132萬元，經折價後為1,240,425元之事實，有合
      約可證，被告亦不否認，應認為真正，此部分價金原告已
      支付，被告依法自應返還之。被告雖抗辯不銹鋼乾燥桶槽
      之金額係包含風管、配電工程及工程行政費用，不銹鋼乾
      燥桶槽本身單價為745,000元，不是1,240,425元云云，並
      提出尚磔公司之估價單為證，惟尚磔公司之估價應是被告
      向尚磔公司購買之成本價，然被告向原告之報價並非以成
      本價，原告支付之價金亦非成本價，解約後，被告當應返
      還全部金額，所辯委無可採。被告另又辯稱，已將對尚磔
      公司公司之賠償請求權讓與原告，並提出債權讓與同意書
      為證，然為原告否認，且該同意書未經原告蓋章，自不生
      債權讓與之效力，被告此部分抗辯，仍不足採信，原告此
      部分請求，應屬有理。
（二）違約金：兩造不爭執之原料糖低溫冷熱自然乾燥工程合約
      第5條第4款及第8條第1款已約定「乙方（被告）財物未能
      通過甲方（原告）驗收，而自驗收日起二週內仍無法改善
      時，乙方須運回本案財物，不得向甲方請求負擔任何費用
      ，且甲方有權解除本合約，並沒收履約保證金及請求乙方
      賠償損害」、「本契約成立，乙方應於甲方支付訂金之同
      時，開立總價款30%之保付支（本）票或銀行保證函交甲
      方收執，作為履約保證金」等語。查，被告之不銹鋼乾燥
      桶槽因有瑕疵，經原告以存證信函通知被告修復，因未能
      修復致驗收不合格之事實，有原告之94年4月4日、94年5
      月11日之存證信函在卷可稽，原告依約即可沒收履約保證
      金。被告雖辯稱機器可以修好，是原告叫其不要修，所以
      才運回云云，惟未舉證以實其說，所辯不足採信。惟原告
      解約者僅不銹鋼乾燥桶槽，低溫冷熱交循乾燥主機則未解
      約，故計算違約金應以解約標的價額之30%計算，不銹鋼
      乾燥桶槽之價款為1,240,425，其30%應為372,128元，原
      告以和約總價256萬之30%計算而得795,000元，有超收之
      嫌，應不可採，是原告得請求之違約金為372,128元，逾
      此部分之請求無理由。
（三）損害賠償金：原告主張因測試機器而多耗費糖料金額345,
      600元，雖提出台灣糖業公司砂糖事業部發票及彭新潭說
      明書各一紙為證，惟台糖之發票僅能證明原告購買細特砂
      之數量，彭新潭說明書亦僅能證明有收購壞品24000 公斤
      ，惟均未能證明係因測試被告之機器所生，是原告此部分
      損害未能舉證，應駁回其請求。
四、綜上所述，原告依約請求被告給付1,612,553元（1,240,425
    +372,128）及自起訴狀繕本送達翌日即94年7月7日起按年息
    5%計算之利息，為有理由，逾此部分之請求無理由，應駁回
    之。又本件非屬民事訴訟法第389條之事件，原告請求依職
    權宣告假執行，並無理由，應駁回之。
五、本件原告之訴一部有理由，一部無理由，依民事訴訟法第79
    條，判決如主文。
中　　華　　民　　國　　94　　年　　11　　月　　7 　　日
                  民事第五庭    法　官　林鳳珠
以上正本係照原本作成
如對本判決上訴，須於判決送達後20日內向本院提出上訴狀
中　　華　　民　　國　　94　　年　　11　　月　　7 　　日
                    　　　　　　書記官　曾寶生
